臺灣板橋地方法院交通事件裁定　　　　 94年度交聲字第170號
原處分機關　交通部公路總局臺北區監理所板橋監理站
受處分人即
異　議　人　乙○
上列受處分人即異議人因違反道路交通管理處罰條例案件，對於
交通部公路總局臺北區監理所板橋監理站民國94年1 月14日所為
之處分（板監違字第裁41─C00000000 號），聲明異議，本院裁
定如下：
    主  文
異議駁回。
    理  由
一、按「汽車駕駛人，駕駛汽車肇事致人受傷或死亡，應即採取
    救護或其他必要措施，並向警察機關報告，不得駛離，違者
    吊扣其駕照三個月至六個月；逃逸者吊銷駕駛執照」，道路
    交通管理處罰條例第62條第1 項定有明文，且依同條例第67
    條第1 項規定，違反上開規定而經吊銷駕駛執照者，終身不
    得考領駕駛執照。其立法本旨係在增進行車安全、保護他人
    權益，以維持社會秩序。蓋道路交通事故發生後，有受傷或
    死亡之情形者，應即時救護或採必要之措施，以防損害範圍
    之擴大。如駕駛人於肇事後，隨即駕車逃離現場，不僅使肇
    事責任認定困難，更可能使受傷之人喪失生命，自有從嚴處
    理之必要。又終身不得考領駕駛執照之規定，同係為維護車
    禍事故受害人生命安全、身體健康必要之公共政策，且在責
    令汽車駕駛人善盡行車安全之社會責任，屬維持社會秩序及
    增進公共利益所必要，司法院大法官釋字第284 號、第531
    號解釋可資參照。職是之故，汽車駕駛人駕駛汽車發生交通
    事故，不論其責任之歸屬為何，即有義務留在肇事現場，採
    取救護或其他必要措施，並向警察機關報告，以保護他人權
    益，同時釐清肇事責任，自不待言。又所謂「汽車」，係指
    在道路上不依軌道或電力架線而以原動機行駛之車輛（包括
    機器腳踏車），道路交通管理處罰條例第92條第1 項所授權
    訂立之道路交通安全規則第2 條第1 項第1 款亦有明文規定
    。故騎乘機車若肇事致人受傷或死亡而逃逸，同有上開處罰
    規定之適用。
二、原處分機關認受處分人即異議人乙○於民國93年7 月13日上
    午8 時10分許，騎乘車牌號碼M62 ─160 號重型機車（裁決
    書誤載為H62 ─160 號），行經臺北縣中和市○○路與員山
    路口時（裁決書誤載為中正路北二高交流道），肇事致人受
    傷而逃逸，涉有道路交通管理處罰條例第62條第1 項之違規
    ，嗣經警員製單舉發後，爰依上開法律規定，於94年1月14
    日以板監違字第裁41─C00000000 號裁罰吊銷異議人駕駛執
    照，且終生禁考在案，此有臺北縣政府警察局舉發違反道路
    交通管理事件通知單影本、原處分機關違反道路交通管理事
    件裁決書各1 份在卷可稽。
三、聲明異議意旨略以：異議人於前揭案發時、地確有騎乘前揭
    機車與案外人甲○○○所騎乘之機車發生擦撞。惟異議人當
    時並不知道發生擦撞，係事後警方來找異議人時，異議人始
    知有發生擦撞之事。異議人並無逃逸之犯意，且事後業與甲
    ○○○達成和解，請念及異議人初犯無知，給予異議人悔過
    機會。爰聲明異議，請求從輕處分等語。
四、經查：
  (一)異議人騎乘上開機車於前揭時、地與甲○○○所騎乘之車號
    N96 ─567 號重型機車發生擦撞，致甲○○○受有兩膝擦挫
    傷、左手挫傷等傷害之事實，除經異議人坦承不諱外，並經
    甲○○○於警詢中指述及本院訊問時證述綦詳（參見臺灣板
    橋地方法院檢察署93年度偵字第18947 號案卷所附之警詢筆
    錄及本院94年3 月16日訊問筆錄），且有道路交通事故現場
    圖、道路交通事故調查報告表(一)、(二)、疑似道路交通事故肇
    事逃逸追查表、診斷證明書各1 份及肇事現場暨車損照片共
    計18幀在卷可稽（附於上開偵查案卷），應堪認屬真實。
  (二)異議人固坦承甲○○○因上開車輛擦撞導致受傷之事實，但
    仍以前詞置辯，否認有何肇事逃逸之交通違規。經查，甲○
    ○○於警詢及本院訊問中均指稱其所騎機車左前車頭遭異議
    人所騎機車撞及，故其始會人車倒地；而其於本院訊問中更
    指證：「....... 突然有一個黑影從我左邊出現，撞到我機
    車左前方，那個黑影是一台黑色的機車，然後我的後照鏡斷
    了，我人車都倒地。地上還有那台黑色機車的車殼碎片」、
    「（問：當時他撞到你的力道強不強？）很強，讓我整個車
    頭旋轉，所以我才會人車倒地」、「（問：當時撞倒你的該
    機車騎士是否知道撞到你？）我不知道他是否知道，但我認
    為他應該知道」等語（同上開筆錄參見），是依證人甲○○
    ○上開所指及所證乙節，足見上開二部機車擦撞當時，撞擊
    力道應有相當之程度，故於此種情形之下，異議人究否確仍
    不知與甲○○○所騎機車發生擦撞，已容有疑問。又異議人
    固否認其於案發當時知悉發生二車擦撞之事，然其於警詢中
    業已供稱：「... 對方（即甲○○○）是從斑馬線上突然騎
    出來，然後就擦撞到我的機車後右方，感覺不是很大力，覺
    得是擦過去而已，然後我就繼續騎過去」、「事先沒有看到
    對方，我快到的時候，對方才突然衝出來，我來不及反應」
    等語（參見上開偵查卷第23頁背面）；且其於提出本件聲明
    異議時亦具狀陳稱：「... 有位阿姨（即甲○○○）突然騎
    著機車從巷子衝出撞到我的車子，阿姨的機車倒在地上，腳
    受輕微擦傷，而我沒事，當時一念之間，是她撞到我，不是
    我的錯，而我正趕著去打工，所以就沒有停下來釐清責任」
    等語，是依異議人上開前後供述，亦均坦承知悉發生前揭車
    輛擦撞乙事，且其前後所述大致相符，尚無矛盾或不合常理
    之處，亦核與甲○○○所稱案發當時之二車擦撞等情尚稱吻
    合，自堪採信。是異議人於本院訊問時翻異前詞，改稱其於
    案發當時不知前揭車輛發生擦撞之事云云，顯係事後卸責之
    詞，顯不可採。衡以異議人在明知與甲○○○所騎機車發生
    擦撞，並導致甲○○○人車倒地之情況下，異議人竟未停車
    下來察看並進行救護，猶仍繼續騎車駛離，顯見其不思釐清
    車禍責任，亦無視是否因此致人受傷而須及時救助之可能情
    況，其主觀上顯有規避或懼於負擔相關責任，因而採取消極
    之逃避心態甚明。職是，異議人於本件肇事後猶將機車繼續
    駛離，容非僅係單純之離去，其主觀上應有逃逸之犯意無疑
    ，異議人否認其有肇事逃逸之犯意云云，當無足取。
五、綜上所述，異議人確有騎車肇事致人受傷而逃逸之違規情事
    ，其前揭所辯，委無足取。揆諸首揭法律規定，異議人既騎
    車肇事致人受傷而逃逸，原處分機關處以吊銷駕駛執照，並
    終生禁考，自屬有據。異議人仍執詞聲明異議，洵無理由，
    本院當應裁定駁回。
六、結論：依道路交通管理處罰條例第87條第2 項、道路交通案
    件處理辦法第19條，裁定如主文。
中　　華　　民　　國　　94　　年　　3 　　月　　22　　日
                  交通法庭      法  官  陳信旗
以上為正本，係照原本作成，證明與原本無異。
如不服本裁定，應於送達後5日內，向本院提出抗告狀。
　　　　　　　　　　　　　　　　書記官　陳昭綾
中　　華　　民　　國　　94　　年　　3 　　月　　22　　日
